臺灣臺中地方法院刑事判決　　　　　　　　　　　　　九十年度訴字第二九四一號
　　公　訴　人　臺灣臺中地方法院檢察署檢察官
　　被　　　告　丁○○
　　指定辯護人　本院公設辯護人丙○○
右列被告因偽造有價證券等案件，經檢察官提起公訴（九十年度偵字第三七八一號）
，本院判決如左：
    主  文
丁○○無罪。
    理  由
一、公訴意旨略以：被告丁○○意圖為自己不法之所有，於民國八十九年八月間某日
    ，在新竹湖口工業區內，竊取如附表所示告訴人戊○○所有之空白支票三紙，並
    意圖供行使之用，盜用戊○○之印章，蓋用在前開三紙支票之發票人欄上後，於
    如附表所示編號一、二之二張支票上填載發票日期及發票金額，而偽造支票，且
    分別於八十九年八月下旬某日，持如附表編號一所示面額為新台幣（以下同）十
    萬元之偽造支票，及於八十九年九月初某日，持如附表編號二所示面額為三十萬
    元之偽造支票，向不知情之甲○○調借現金，而行使前開偽造之支票，使甲○○
    陷於錯誤，誤以為被告所交之支票二紙係合法簽發之支票，而貸與被告各十萬元
    及三十萬元之現金。嗣於八十九年十月九日甲○○提示如附表所示編號一之支票
    時，因存款不足，經付款銀行基隆巿第一信用合作社通知，戊○○始知上情，因
    認被告涉有竊盜及偽造有價證券罪嫌云云。
二、按犯罪事實應依證據認定之，無證據不得推定其犯罪事實；不能證明被告犯罪者
    應諭知無罪之判決，刑事訴訟法第一百五十四條、第三百零一條第一項分別定有
    明文。次按事實之認定，應憑證據，如未能發現相當證據，或證據不足以證明，
    自不能以推測或擬制之方法，以為裁判之基礎；告訴人之告訴，係以使被告受刑
    事訴追為目的，是其陳述是否與事實相符，仍應調查其他證據以資審認，最高法
    院四十年度臺上字第八六號、五十二年臺上字第一三００號分別著有判例。再者
    ，刑事訴訟制度受「倘有懷疑，則從被告之利益為解釋」、「被告應被推定為無
    罪」原則支配，故得為訴訟上證明者，無論為直接或間接證據，須客觀上於吾人
    一般社會生活經驗均不致有所懷疑，而達於確信之程度者，且除認定被告犯罪之
    外，無從本於同一事證為其他有利於被告之合理推斷，始可據為有罪之認定，倘
  其證明尚未達於確信之程度，而有合理可疑時，即難據對被告為不利之認定，換
    言之，在「法律判斷」上，即不能為被告有罪之認定。
三、本件公訴人認被告涉有竊盜及偽造有價證券罪嫌，無非以告訴人戊○○之指述、
    證人甲○○於八十九年十二月十日警詢中之證述及附表所示編號一、二之支票影
    本二紙係被告以戊○○名義所簽發，且經被告背書等情為其論斷之依據。訊據被
    告堅決否認有何竊盜及偽造有價證券之犯行，並於本院審理時辯稱：三張支票都
    是戊○○借給伊使用的，戊○○拿給伊時只有在發票欄蓋好印章，其他地方都是
    空白，伊只用了二張，附表編號一那張有兌現，只有附表編號二的那張戊○○去
    報遺失，附表編號三那張伊還給戊○○，伊有陸續匯錢給他，伊給戊○○錢，戊○○開票給伊是正常的等語。然被告於八十九年十二月六日警詢中辯稱：三紙支
    票都是戊○○蓋好發票人印章後交給伊的空白支票，戊○○當時是持票叫伊代為
    調借四十三萬元，伊將二張空白支票交給甲○○，另一張交還戊○○，調借到的
    錢有匯給戊○○等語；又於檢察官九十年三月十二日偵訊時辯稱：伊向甲○○調
    錢時，因甲○○調現比較慢，所以甲○○才叫「儕億金屬」匯十五萬元及二十萬
    元給戊○○，這三十五萬元是伊向「儕億金屬」承包的工程款，請儕億先付的等
    語；復於檢察官九十年四月九日偵訊時辯稱：伊拿十萬元的支票給甲○○，甲○○在湖口宿舍當著伊的面交現金十萬元給戊○○等語。另其於本院九十一年一月
    二十九日審理時亦辯稱：因為戊○○和甲○○是伊介紹認識的，戊○○不好意思
    向甲○○借錢，才託伊拿這二張支票向甲○○調錢等語。被告前開辯解就附表所
    示之支票是否告訴人戊○○委託其向甲○○調借現金而交付，抑或其個人向戊○○借用？甲○○是否有交付借款？交付之借款金額為何？前後之供述並不一致，
    其真實性如何誠屬可疑。惟按認定犯罪事實應依證據，為刑事訴訟法所明定，故
    被告否認犯罪事實所持之辯解，縱屬不能成立，仍非有積極證據足以證明其犯罪
    行為，不能遽為有罪之認定，最高法院三十年度上字第一八三一號著有判例。是
    被告所持之辯解縱屬可疑，但仍應調查其他積極證據以資審認。
四、經查：
  (一)證人即告訴人戊○○固於八十九年十一月三十日警詢、偵查及本院九十一年三月
    十九日審理時指證稱：伊在八十九年十月九日接到銀行通知伊有一張十萬元支票
    進來，戶頭內沒有錢要伊匯錢進去，伊去查才知道被告偷開伊之支票，被告還對
    伊說是因為有急事才會先開伊之支票給別人，伊叫被告要幫伊儲存進去不然會跳
    票，被告表示伊沒有那麼多錢，伊當時還先存六萬五千元，另三萬五千元是被告
    存的，支票才沒有跳票。因為伊將支票放在工地的皮包裡面，伊都在工作，所以
    剛失竊時沒有注意到支票遺失等語，並於偵查中提出基隆市第一信用合作社帳卡
    明細表附卷為證，依該明細表之記載，戊○○之支票帳戶於八十九年十月九日存
    入現金六萬五千元後，隨即因如附表所示編號二之支票存入轉交換提出現金十萬
    元，同日稍後才由被告存入三萬五千元，經核與其所稱之兌現經過相符。惟查，
    其於本院九十一年三月二十六日審理時改稱：「上次開完庭後，被告有去找我，
    我們討論這件事情的來龍去脈，八十九年九月底在工地做完工的時候有喝一點酒
    ，我酒量不好，被告扶我回來，他向我借票，我喝醉酒不記得了，當時有一個工
    人在那裡看到我拿三張票給他，並且有聽到我跟他說支票開多少錢再跟我講，我
    誤會被告了。那三張票是我借他的，是我那個工人跟我說我才知道的。（問：為
    何警、偵訊的時候沒有講清楚？）答：八十九年十月九日十萬元那張到期的時候
    ，我匯了六萬五千元，被告匯了三萬五千元，後來被告被關，都沒有詳細的告訴
    我，所以我不知道詳細的事情。」等語，而被告因詐欺案件，於八十九年十一月
    四日入監服刑，至九十一年一月十七日始因易科罰金執行完畢而出監，有被告在
    監在押明細資料表一紙在卷可按；又證人乙○○於本院九十一年四月九日審理時
    到庭證稱：「民國八十九年九月份那時候我住工寮，那時候他們（指被告與告訴
    人）二人酒醉回工寮，工寮的地點我忘記了，丁○○要向戊○○借票，戊○○有
    上去樓上拿票借他，約九點多的時候，我只有看到戊○○拿三張票給丁○○而已
    ，戊○○拿票給丁○○的時候有說要借票給他。大約半個月前，我到戊○○那裡
    的時候聽到他們二人在講這件事情，才知道戊○○為了這三張支票告丁○○，我
    才告訴戊○○說我有看到當時他借票給丁○○」等語，經核又與證人戊○○於本
    院九十一年三月二十六日審理時所言相符。是證人戊○○前後所為之指述既不一
    致，其真實如何即存有合理之可疑，是尚不能憑其以前片面之指述，逕為不利於
    被告之認定。
  (二)又被告另辯稱：伊將空白支票交給甲○○，附表編號一、二之支票之日期、金額
    係甲○○自行填寫，編號一支票之背書是伊親自簽名，編號二支票之背書則非伊
    所簽，伊不知道甲○○簽發編號二之支票是否經過戊○○同意等語。經本院向基
    隆市第一信用合作社調取附表編號一之支票，並取卷內所附之附表編號二支票影
    本加以核閱之結果，編號一支票背面之「丁○○」簽名，其字體、書寫習慣、筆
    劃勾勒順序與被告簽收本院九十一年七月九日審理傳票時，在送達證書上所簽之
    「丁○○」三字互核均屬相符；而編號二支票背面之「丁○○」簽名之字體、書
    寫習慣、筆劃勾勒順序則與前開送達證書不符，足認被告就此所言非虛。是證人
    甲○○於八十九年十二月十日警詢中證稱：「（問：警方現提示所掛失支票影本
    正反二面，所簽的新台幣拾萬元及丁○○、李永豐簽名分別是何人所簽的？）
    拾萬元及丁○○簽名是丁○○將支票交給我時就已經簽好了，李永豐則是我將
    支票交給他請他去調錢」云云，即與前述事實不符。又證人甲○○除於同次警詢
    時證稱：「二張支票都是丁○○交給我的，丁○○是拿二張已經開立好的支票陸
    續交給我，第一次是在八十九年八月底丁○○親自拿一張十萬元支票到我家給我
    ，第二次是在八十九年九月初交給我三十萬元支票，丁○○於八月初對我說要發
    工資沒有錢，要向我調十萬元，並於同年八月底交給我三十萬元支票要調現金並
    且之前欠我的錢一併還我」等語外，雖經檢察官及本院歷次傳訊均未到庭，以致
    其所為前開證述真實與否，無從再加查證。
五、綜上所述，本件被告所為之辯解雖非可盡信，然因證人戊○○及甲○○之證述均
    有可疑之處，其證明力尚有不足，非可逕為不利於被告之認定，此外，復查無其
    他積極證據足資證明被告確有竊盜及偽造有價證券之犯行，揆諸首揭說明，本件
    尚存有合理可疑，不能證明被告犯罪，爰依法為被告無罪之判決。
據上論斷，應依刑事訴訟法第三百零一條第一項，判決如主文。
本案經檢察官詹漢山到庭執行職務。
中      華      民      國    九十一    年      八      月     二十     日
                                      臺灣臺中地方法院刑事第一庭
                                          法  官  陳  慧  珊
右正本證明與原本無異。
如不服本判決，應於判決送達後十日內，向本院提出上訴狀（須附繕本），上訴於臺
高等法院臺中分院。
                                          書記官
中      華      民      國九十一    年      八      月     二十     日
附表
┌───┬────┬──────┬─────┬─────┬────┬────┐
│編號  │發票人  │付款人      │帳號      │票號      │票面金額│發票日  │
│      │        │            │          │          │        │        │
├───┼────┼──────┼─────┼─────┼────┼────┤
│一    │戊○○  │基隆巿第一信│000000000 │CE0000000 │十萬元  │八十九年│
│      │        │用合作社忠二│          │          │        │十月八日│
│      │        │路分社      │          │          │        │        │
│      │        │            │          │          │        │        │
├───┼────┼──────┼─────┼─────┼────┼────┤
│二    │同右    │同右        │同右      │CE00000000│三十萬元│八十九年│
│      │        │            │          │          │        │十月三十│
│      │        │            │          │          │        │日      │
│      │        │            │          │          │        │        │
├───┼────┼──────┼─────┼─────┼────┼────┤
│三    │同右    │同右        │同右      │CE0000000 │未載    │未載    │
│      │        │            │          │          │        │        │
│      │        │            │          │          │        │        │
└───┴────┴──────┴─────┴─────┴────┴────┘
